【裁判字號】    99,聲再,16
【裁判日期】    990511
【裁判案由】    偽造文書等
【裁判全文】
臺灣高等法院花蓮分院刑事裁定          99年度聲再字第16號
聲  請  人  甲○○
上列聲請人因偽造文書等案件，對於本院中華民國98年12月24日
確定判決（本院98年度上訴字第291號；起訴案號：臺灣花蓮地
方法院檢察署97年度偵字第4635號），聲請再審，本院裁定如下
：
    主  文
再審之聲請駁回。
    理  由
一、本院98年度上訴字第291號判決認定：聲請人與詹朝枝於民
    國95年6月29日，就時為詹朝枝所有坐落花蓮縣花蓮市○○
    段194號土地及其地上房屋，簽訂出售與聲請人之買賣契約
    ，惟未約定交付及辦理產權移轉之日，詹朝枝未曾向聲請人
    表示上揭土地及建物之所有權狀（下稱系爭權狀）滅失、遺
    失或無法提供，而要聲請人重新代為申請補發。聲請人竟未
    經詹朝枝同意，於95年8月10日，利用不知情之某成年人偽
    造「詹朝枝」之簽名、指紋，並利用聲請人持有詹朝枝印鑑
    章之機會，盜蓋其印文，而偽造「詹朝枝」名義之系爭權狀
    滅失切結書（下稱系爭切結書）1件，交由不知情之洪雪娥
    持向花蓮縣花蓮地政事務所申請補發，使不知情之承辦人員
    ，將系爭權狀遺失補發之不實事項，登載於職務上掌管之公
    文書上，並對外公告及予以補發，足生損害於地政機關對土
    地及建物登記管理之公共信用性及詹朝枝等情。因認聲請人
    係犯刑法第216條、210條之行使偽造私文書罪及同法第214
    條之使公務員登載不實罪，依想像競合犯之規定，從一重之
    行使偽造私文書罪處斷，而判處罪刑，嗣經最高法院於99年
    3月11日，以99年度台上字第1336號判決，從程序上駁回聲
    請人之上訴，而告確定。
二、聲請再審意旨略以：
（一）第一審法院就系爭切結書上詹朝枝之簽名，推論係聲請人
      利用不知情之不詳姓名成年人所簽，顯係率斷。蓋依受聲
      請人委託辦理系爭權狀補發事宜之洪雪娥於第一審及原審
      時，訴訟外即曾告訴聲請人係由何人所簽，惟當時聲請人
      因家逢劇變，疏於將此情況於審判中提出及舉證，嗣後聲
      請人回想起洪雪娥所述，乃向洪雪娥求證，證實上開簽名
      係由承辦代書虞紫菁之表妹（指聲請狀所載之古嘉柔）所
      簽，聲請人並於99年4月7日致電洪雪娥，取得重要之對話
      ，有其譯文（詳如聲請狀所載）可證，足以證明並非聲請
      人所偽簽，更非聲請人指使古嘉柔取得或偽造詹朝枝之簽
      名。
（二）系爭切結書上之指紋，經第一審法院送請鑑定之結果，並
      非詹朝枝、聲請人、丁德真、楊建安及虞紫菁等人之指印
      ，則該指印即非聲請人所捺，亦非聲請人利用他人所取得
      或盜蓋。又依98年7月22日審判筆錄詹朝枝受檢察官詢問
      時之陳述（詳如聲請狀所載），可知詹朝枝係將身分證、
      印章等相關資料交給丁德真，丁德真為本案之關鍵人，其
      證言顯係卸責之詞，惟原審對詹朝枝之陳述未予採信，亦
      未深究丁德真之證詞及其所扮演之角色，更未說明何以不
      採之理由，顯有違誤。
（三）聲請人與洪雪娥之對話，符合嶄新性之要件，且系爭切結
      書上詹朝枝之指印、印文均非聲請人所為，亦非聲請人所
      取得，應不符合偽造文書之構成要件，爰依刑事訴訟法第
      420條第1項第6款之規定，聲請再審云云。
三、按「（舊）刑事訴訟法第四百十三條（即現行刑事訴訟法第
    四百二十條，下同）第一項第六款所謂確實之新證據，固非
    以絕對不須經過調查程序為條件，然必須可認為確實足以動
    搖原確定判決，而為受判決人有利之判決者為限，若僅係他
    人於事後追述當時所見情形之空洞言詞，而顯然不足以推翻
    原確定判決所憑之證據者，即非該款所謂確實之新證據」；
    又「（舊）刑事訴訟法第四百十三條第一項第六款所謂確實
    之新證據，須以可認為確實足以動搖原確定判決，而為受判
    決人有利之判決者為限。抗告人聲請再審，係請傳證人某甲
    等證明其在偵查中供述係受看守某乙所脅迫，既非判決後發
    現之新證據，而為抗告人於判決前所明知，又非不須調查之
    確實新證據，自不能謂為有再審之理由。」最高法院著有33
    年抗字第70號及41年台抗字第1號判例可稽。
四、查本院98年度上訴字第291號案件係於98年12月24日判決，
    有該判決書可稽。而依上開聲請意旨（一）所述，聲請人顯
    係於第一審及原審審理時，即已明知洪雪娥所述之情事，其
    於99年4月7日與洪雪娥電話通話內容之譯文，則係於原判決
    確定之後，始由聲請人所作成，又非不須調查之確實新證據
    ，依前揭判例意旨，自不得作為聲請再審之理由。
五、上開聲請意旨（二），經核係就原確定判決之採證認事，重
    為爭執，要與發現確實新證據之情形有間，尤與聲請人所援
    引聲請再審之法定理由不相適合。
六、據上說明，聲請人依刑事訴訟法第四百二十條第一項第六款
    聲請再審，為無理由，應予駁回。爰依刑事訴訟法第四百三
    十四條第一項，裁定如主文。
中    華    民    國    99    年    5     月    11    日
                  刑事庭審判長法  官  劉令祺
                              法  官  許仕楓
                              法  官  賴淳良
以上正本證明與原本無異。
如不服本裁定，應於裁定送達後5日內向本院提出抗告狀。抗告
書狀，並應敘述抗告之理由。
中    華    民    國    99    年    5     月    11    日
                              書記官  陳淑芬

司法院資訊處製作；財團法人民間司法改革基金會備份。
